臺灣彰化地方法院交通事件裁定
異議人即
受處分人　　甲○○
上列受處分人因違反道路交通管理處罰條例案件，對於交通部公
路總局台中區監理所彰化監理站民國95年6月22日所為之裁決（
彰監四字第裁64-F00000000號）、94年11月25日所為之裁決（彰
監四字第裁64-II0000000號）、94年11月25日所為之裁決（彰監
四字第裁64-II0000000號）、94年11月3日所為之裁決（彰監四
字第裁64-II0000000號）94年11月3日所為之裁決（彰監四字第
裁64-II0000000號），聲明異議，本院裁定如下：
    主  文
異議均駁回。
    理  由
一、異議意旨略以：異議人之戶籍地與實際居住所不同，以致於
    長期沒有收到裁罰通知，導致被加倍罰鍰，異議人違規屬實
    ，但不服加倍罰金，為此針對5份裁決書，均於96年6月5日
    提出聲明異議，請求撤銷上述四份裁決書。
二、原裁決意旨略以：
    異議人確實有下列違規超速之事實，依道路交通管理處罰條
    例第40條：「汽車駕駛人，行車速度，超過規定之最高時速
    ，或低於規定之最低時速，除有第43條第1項第2款情形外，
    處新臺幣1千2百元以上2千4百元以下罰鍰。」，及95年7月1
    日以前之同條例第65條：「（第1項）.. 三、罰鍰不繳者，
    按其罰鍰數額，易處吊扣汽車牌照或駕駛執照一個月至三個
    月；不依期限繳送汽車牌照或駕駛執照者，吊銷其汽車牌照
    或駕駛執照。（第2項）前項第三款之汽車所有人、駕駛人
    如無汽車牌照或駕駛執照可資易處吊扣時，得就原處分或裁
    定確定之罰鍰加倍處罰；逾十五日後仍不繳納者，移送法院
    強制執行。」，各依法律裁定，依法送達如下：
┌─┬────┬─────────┬────────────┬──────┐
│編│違規時間│違規事實          │裁決書日期、字號、內容  │裁決書      │
│號│        │                  │                        │送達時間    │
├─┼────┼─────────┼────────────┼──────┤
│(一)│95年1月 │6617-GC在臺6線37公│95年6月22日裁決（彰監四 │95年6月23日 │
│  │22日4時6│里處超速          │字第裁64-F00000000）裁罰│寄達於戶籍地│
│  │分      │                  │新臺幣2400元，若95年7月 │，由小叔「王│
│  │        │                  │23日前逾期不繳，加倍為  │裕翔」代收。│
│  │        │                  │4800元罰鍰。            │            │
├─┼────┼─────────┼────────────┼──────┤
│(二)│93年2月 │6617-GC在142縣道  │94年11月25日裁決（彰監四│94年11月30日│
│  │19日14  │3.7公里處超速。   │字第裁64-II0000000號）裁│送達於戶籍地│
│  │時08分  │                  │罰新臺幣2400元，若94年12│，無人收受，│
│  │        │                  │月26日前逾期不繳，加倍為│寄存於和美郵│
│  │        │                  │4800元。                │局。        │
├─┼────┼─────────┼────────────┼──────┤
│(三)│93年1月 │6617-GC在彰化市金 │94年11月25日裁決（彰監四│94年12月01日│
│  │20日5時 │馬路、寶路口超速│字第裁64-II0000000號）裁│送達於戶籍地│
│  │12分    │。                │罰新臺幣2400元，若94年12│，無人收受寄│
│  │        │                  │月26日前逾期不繳，加倍為│存送和美郵局│
│  │        │                  │4800元。                │。          │
├─┼────┼─────────┼────────────┼──────┤
│(四)│92年12月│6617-GC號自小客車 │94年11月3日裁決（彰監四 │94年11月9日 │
│  │28日23時│在彰化市○○路、寶│字第裁64-II0000000號）裁│送達戶籍地，│
│  │46分    │路口超速。      │罰新臺幣2400元，若未於  │無人收受，寄│
│  │        │                  │94年12月3日前繳納，加倍 │存送達於和美│
│  │        │                  │處罰為新臺幣4800元。    │郵局。      │
├─┼────┼─────────┼────────────┼──────┤
│(五)│92年12月│6617-GC號自小客車 │94年11月3日裁決（彰監四 │94年11月9日 │
│  │29日0時 │在台一線185.5公里 │字第裁64-II0000000號）裁│達戶籍地，無│
│  │15分    │處超速。          │罰新臺幣2400元，若未於94│人收受，寄存│
│  │        │                  │年12月4日前繳納，加倍處 │送達於和美郵│
│  │        │                  │罰為新臺幣4800元。      │局。        │
└─┴────┴─────────┴────────────┴──────┘
三、本院意見：
  (一)法規依據：
  1.按道路交通管理處罰條例第87條規定：「受處分人，不服第
    8條主管機關所為之處罰，得於接到裁決書之翌日起20日內
    ，向管轄地方法院聲明異議。」又司法院頒佈之道路交通案
    件處理辦法第18條規定：「交通法庭認聲明異議不合法律上
    之程式或其異議權已經喪失者，應以裁定駁回之，但其不合
    法律上之程式可補正者，應先定期命為補正，逾期不補正者
    ，即予駁回」。
  2.又按行政程序法中對於文書送達，其第72條第1項規定：「
    送達，於應受送達人之【住居所】、事務所或營業所為之。
    但在行政機關辦公處所或他處會晤應受送達人時，得於會晤
    處所為之」；第73條第1項規定：「於應送達處所不獲會晤
    應受送達人時，得將文書付與有辨別事理能力之同居人、受
    僱人或應送達處所之接收郵件人員」；第74條規定：「（第
    1項）送達，不能依前2條規定為之者，得將文書寄存送達地
    之地方自治或警察機關，並作送達通知書2份，1份黏貼於應
    受送達人住居所、事務所、營業所或其就業處所門首，另1
    份交由鄰居轉交或置於該送達處所信箱或其他適當位置，以
    為送達。（第2項）前項情形，由郵政機關為送達者，得將
    文書寄存於送達地之郵政機關。（第3項）寄存機關自收受
    寄存文書之日起，應保存3個月」；由上開行政程序法之規
    定可知，行政機關在無法對受送達人本人送達，又不能補充
    送達、留置送達時，可以採取「寄存送達」方式代替之。
  3.又寄存送達之生效時間，依據法務部93年4月13日法律字第
    0930014628號函示意見：「無論應受送達人實際上於何時受
    領文書，【均以寄存之日視為收受送達之日期，而發生送達
    效力。】至於同條第3項規定『寄存機關自收受寄存文書之
    日起，應保存3個月。』係就寄存機關保存送達文書之期限
    為規定，對於送達生效日期之認定，並無影響。」均可資參
    照。
  4.戶籍法第20條前段規定：「遷出戶籍管轄區域三個月以上，
    應為遷出之登記。」此為遷出之登記義務；又戶籍法第21
    條第1項規定：「由他戶籍管轄區域遷入三個月以上，應為
    遷入之登記。」此亦為遷入之登記義務。人民有依照實際居
    住情況申報戶籍之義務，戶籍地即合法推定為人民之住所，
    各項法律關係亦必須以戶籍地為中心，違反戶籍法而不為遷
    出遷入登記，其不利益後果應由違反義務者自行承擔。
  (二)上述5份裁決書，依據卷內裁決書送達回證，均係按照受處
    分人之戶籍地「彰化縣和美鎮○○路161巷1號」（有戶政系
    統查詢單可證）送達，有時由親屬代收，有時因無法送達異
    議人本人，亦無法補充送達、留置送達，而於上述表格所示
    時間，寄存送達於和美郵局，是以原處分機關已為合法之送
    達足堪認定。按上述行政程序法第72條規定，送達地點應為
    應受送達人之「住居所」，依住所送達本為合法，至於異議
    人若有其他住所，亦應將戶籍遷移，以便符合現狀，若不依
    實況申報戶籍，自應承擔不申報之後果。
  (三)而受處分人如對該處分不服欲提出異議，其異議期間應自受
    送達日起算20日，然受處分人卻於96年6月5日始向監理機關
    提出異議，此觀異議狀上公文收文專用章所載日期自明，顯
    已逾20日之異議期間，則受處分人之聲明異議顯然不合法律
    上程式，且無從補正。
  (四)程序不合，實體不究。本件異議不合法，自應將受處分人之
    異議駁回。
五、據上論斷，應依道路交通管理處罰條例第87條第2項、道路
    交通案件處理辦法第18條，裁定如主文。
中　　華　　民　　國　　96　　年　　6　　月　　13　　日
                  交通法庭法  官  葉明松
以上正本證明與原本無異
如不服本裁定，應於裁定送達後5日內向本院提出抗告狀 (須附
繕本)。
中　　華　　民　　國　　96　　年　　6　　月　　13　　日
                          書記官  于淑真
